臺灣高雄地方法院民事判決
111年度雄小字第2768號
原      告  金科代國際股份有限公司


法定代理人  楊喻閎  
訴訟代理人  郭怡均  
被      告  阮碎鳳  

上列當事人間請求履行契約事件，本院於民國111 年10月31日言
詞辯論終結，本院判決如下:
    主    文
被告應給付被告新臺幣壹拾萬元及自民國一一一年八月二十七日
起至清償日止，按週年利率百分之五計算之利息。
原告其餘之訴駁回。
訴訟費用由被告負擔二分之一，餘由原告負擔。
本判決第一項得假執行；但於被告如以新臺幣壹拾萬元為原告
預供擔保，得免為假執行。
    事實及理由
一、按訴狀送達後，原告不得將原訴變更或追加他訴，但縮減應
　　受判決事項之聲明者，不在此限，民事訴訟法第255 條第1 
　　項第3 款定有明文，此項規定，依同法第436 條第2項規
　　定，於簡易訴訟程序亦有適用。經查，原告起訴主張被告應
　　給付新臺幣（下同）30萬元，嗣於起訴狀繕本送達後，請求
　　金額減縮為10萬元，核屬減縮應受判決事項之聲明，揆諸上
　　揭規定，洵屬有據。又司法院依民事訴訟法第427 條之1 訂
　　定發布之同一地方法院適用簡易程序審理事件事務分配辦法
　　第7 條第3 項規定：「簡易事件因訴之變更或一部撤回，致
　　其訴之全部屬於民事訴訟法第436 條之8 第1 項之範圍者，
　　承辦法官應以裁定改用小額程序，並將該簡易事件報結後改
　　分為小額事件，由原法官依小額程序繼續審理。」原告減縮
    請求金額為10萬元，依上揭規定，本院應將本簡易事件改分
    為小額事件審理程序審理，合先敘明。
二、原告主張：被告於民國110 年5 月12日與伊簽訂委託契約書
    （下稱系爭契約），委託伊代被告申請房屋貸款等相關事宜
    ，並約定申請貸款完成後由被告支付實際貸款總金額20％的
    服務費作為報酬。原告於110 年5 月12日代被告向訴外人新
    鑫股份有限公司（下稱新鑫公司）申辦貸款，獲該公司核貸
    150 萬元，且於同年月25日及26日完成對保及設定抵押之程
    序，且於同年月27日撥款予被告，是被告依約應給付20 ％即
    30萬元（計算式:1,500,000×20 ％=300,000），惟被告僅支
    付20萬元，尚有10萬元報酬未支付，爰依系爭契約第4 條之
    規定，提起本件訴訟等語。並聲明：被告應給付原告10萬元
    及自起訴狀繕本送達翌日起至清償日止，按週年利率5 ％計
    算之利息。暨逾期者每2日加收該應支付之服務報酬費用1%
    作為懲罰性違約金。
三、被告則以：其已經支付20萬元報酬予原告，對於原告請求違
    約金及利息部分，其認為不合理等語置。並聲明：原告之訴
    駁回。
四、經查：
　㈠按系爭契約第4 條第1 項規定：「甲方（即本件被告）同意
    申辦各類金融貸款完成後支付乙方（即本件原告）服務20 ％
    （以實際核貸總金額計算）。且甲方應於金融將甲方帶得款
    項撥入甲方帳戶後三日內給付乙方該服務報酬。」（見本院
    卷第13頁）。經查：原告主張之事實，業據其提出系爭契約
    、新鑫公司附擔保營業部核貸建議書、對保文件、建物謄本
    、原告請求被告給付服務費郵局存證信函等影本各1 分在卷
    可證，且被告自承尚有10萬元報酬未支付等語，足認原告主
    張被告應給付服務費10萬元乙節，應為真實，洵屬有據。
　㈡再按當事人得約定債務人於債務不履行時，應支付違約金；
    民法第250 條第1 項定有明文。約定之違約金過高者，法院
    得減至相當之數額，同法第252 條亦有明文。又違約金之約
    定，乃基於個人自主意思之發展、自我決定及自我拘束所形
    成之當事人間之規範，本諸契約自由之精神及契約神聖與契
    約嚴守之原則，契約當事人對於其所約定之違約金數額，原
    應受其約束。惟倘當事人所約定之違約金過高者，為避免違
    約金制度造成違背契約正義等值之原則，法院得參酌一般客
    觀事實、社會經濟狀況及當事人所受損害情形，依職權減至
    相當之金額（最高法院102 年度台上字第1606號民事裁判意
    旨參照）。而當事人約定契約不履行之違約金過高者，法院
    固得依民法第252 條以職權減至相當之數額，惟是否相當仍
    須依一般客觀事實、社會經濟狀況及當事人所受損害情形，
    以為酌定標準；約定之違約金是否過高，應就債務人若能如
    期履行債務時，債權人可得享受之一切利益為衡量之標準，
    而非以僅約定一日之違約金額若干為衡量之標準（最高法院
    85年度台上字第1089號民事裁判意旨亦可參照）。查，依系
    爭契約第4 條第1項後段約定：「且甲方應於金融將甲方帶
    得款項撥入甲方帳戶後三日內給付乙方該服務報酬。逾期者
    每2日加收該應支付之服務報酬費用1%作為懲罰性違約金」
    ，原告主張被告於110 年5月27日取得借款，未於110 年5月
    30日給付服務報酬30萬元，應自110 年6 月1 日起，至清償
    日止，期間以每2日以30萬元之1% 即3,000元計付懲罰性違
    約金等語，固非無據，惟近年來國內貨幣市場之利率已大幅
    調降，衡以原告可請求之服務報酬所得享受之利益已有30萬
    元，若算至原告起訴前111年5月31日之1年期間，則原告得
    請求被告給付之違約金，已高達54餘萬元（365/2×3,000＝54
    7,500），已高過原告所可取得之服務報酬，顯比例原則有
    違。爰斟酌原告受損程度、付出之勞務、被告違約情節及兩
    造經濟等一切情狀，認原告請求之違約金應酌減為0 元，始
    為適當，逾此金額之請求，則屬無據。
　㈢從而，原告依兩造間系爭契約之前揭約定，請求被告給付原
    告10萬元及自111 年8 月27日起，至清償日止，按年息百分
    之5 計算之法定遲延利息，為有理由，應予准許；逾此部分
    之其餘請求，則無理由，應予駁回。
五、本件判決事證基礎已臻明確，原告其餘主張、陳述及所提證
    據，經本院審酌後，認與判決結果已無影響，爰不再一一論
    述，併予敘明。
六、原告勝訴部分，係適用小額訴訟程序所為被告敗訴之判決，
    依民事訴訟法第436 條之20之規定，應依職權宣告假執行，
    另依同法第436 條之23準用第436 條第2 項，適用同法第39
    2 條第2 項之規定，依職權宣告被告以10萬元為 原告預供
    擔保，得免為假執行。
七、訴訟費用負擔之依據：民事訴訟法第79條。　
中　　華　　民　　國　　111 　年　　10　　月　　31　　日
                    高雄簡易庭  法  官  張茹棻
以上正本係照原本作成。
民事訴訟法第436條之24第2項：對於本判決之上訴，非以違背法
令為理由，不得為之。
如對本判決上訴，須於判決送達後20日內向本院提出上訴狀，並
須表明原判決所違背之法令及其具體內容與依訴訟資料可認為原
判決有違背法令之具體事實之上訴理由。（均須按他造當事人之
人數附繕本）。
中　　華　　民　　國　　111 　年　　10　　月　　31　　日
                                書記官  黃振祐